【裁判字號】    97,交聲,703
【裁判日期】    970421
【裁判案由】    違反道路交通管理處罰條例聲明異議
【裁判全文】
臺灣臺北地方法院交通事件裁定         97年度交聲字第703號
原處分機關  臺北市交通事件裁決所
異  議  人  甲○○
即受處分人
上列異議人即受處分人因違反道路交通管理處罰條例案件，對於
臺北市交通事件裁決所民國97年3 月19日所為北市裁二字第裁22
-Z2A003958號處分（原處分案號：公警局交字第Z2A003958 號）
，聲明異議，本院裁定如下：
    主  文
異議駁回。
    理  由
一、按汽車駕駛人，行車速度，超過規定之最高時速，處新臺幣
    （下同）1 千2 百元以上2 千4 百元以下罰鍰；又有前開情
    形者，記違規點數1 點，道路交通管理處罰條例第40條、第
    63條第1 項第1 款分別定有明文。
二、本件受處分人即異議人甲○○於民國97年2 月21日下午3 時
    27分許，駕駛祈星實業股份有限公司所有車牌號碼DY-8421
    號自用小客車，行經國道一號北上75公里處，行車速度達時
    速115 公里，違反該處速限時速100 公里之規定，違反道路
    交通管理處罰條例第40條之規定，經內政部警政署國道公路
    警察局楊梅分隊警員黃權宜、湯正豐持雷射槍測速器測得其
    行車速度，當場掣單舉發，嗣受處分人於通知單上所載應到
    案日期前向臺北市交通事件裁決所提出申訴，經原舉發單位
    調查結果，仍認受處分人有其上開違規之行為，臺北市交通
    裁決所乃依同上規定，裁處異議人罰鍰3 千元，並記違規點
    數1 點等情，有舉發違反道路交通管理事件通知單、交通違
    規案件陳述書、內政部警政署國道公路警察局第二警察隊書
    函、臺北市交通事件裁決所違反道路交通管理事件裁決書、
    送達證書影本各1 份在卷可按。
三、受處分人異議意旨略以：(一)雷射槍測速會因光線、角度、天
    候影響效果；(二)若執行公權力之人都不會誤判犯錯，為何要
    有國家賠償法？(三)舉發之人無法舉證，卻要被舉發者自證明
    清白？
四、本院經查：
  (一)本件違規行為係由內政部警政署國道公路警察局楊梅分隊警
    員黃權宜、湯正豐手持雷射槍測速器測得行車速度，其測速
    方式係以光束瞄準行駛車輛，但因該測速儀器未配有拍照功
    能，故無採證照片可佐；又據內政部警政署國道公路警察局
    第二警察隊97年4 月11日公警二交字地0970202669號書函檢
    附員警測得本件違規行為之測速器之檢定合格證書，係125H
    z 非照相式雷達測速儀，器號UX009032號，檢定合格單號J0
    GB0000000 號，檢定日期96年11月7 日，有效期限至97年11
    月30日，是測速儀器本身查無何不合格之情事。
  (二)受處分人雖質疑員警測速之正確性。惟查本案員警手持測速
    儀器測速後，當場攔停受處分人，掣單舉發，載明測定時速
    115 公里、測距147 公尺等情，且將測速器上數據提示予受
    處分人觀覽，此由舉發違反道路交通管理事件通知單明確記
    載受處分人即駕駛人之姓名、身分證統一編號、出生年月日
    、地址等節，即可推認。且卷附受處分人所發之電子郵件亦
    承認：「被W7-4227 警車上的交警攔下，言我司的車子超速
    ，拿出手槍型測速器上顯示的數據給我司總經理看」等情屬
    實。故由本件員警舉發之過程觀察，顯應符合正當之法律程
    序。按警員之舉發交通違規，係道路交通管理處罰條例所賦
    予之職權行使，依其性質為公務員之行政處分，且該處分具
    立法機關之授權。尤其，例如：闖紅燈、超速等違規行為之
    取締，依其違規行為本質，係在瞬間發生，必須委由當場執
    行取締之公務員，憑其認識、判斷，立即為取締之作為，此
    為達成維持交通秩序目的所必要。又依道路交通管理處罰條
    例之規定，此種立即性之違規舉發，依員警之認知、判斷已
    足，無須其他積極證據佐證。蓋此員警具有考選資格，歷經
    專業訓練，且其執法之對象係不特定社會大眾，其立場業經
    立法機關推定具有客觀、中立、公平之特質，推定無故意偏
    頗之虞，是此種逕由公務員所為之「立即性行政處分」，除
    有積極證據足認公務員於執行職務時，有故意或過失侵害人
    民權利之情形，或處分本身有重大明顯之瑕疵而應予撤銷者
    外，否則本於行政目的達成之必要與公權力之尊重、公信力
    之維持，司法機關秉持行政、司法相互制衡之原理，共同維
    護國家機能正常運行之目的，尚不逕予宣告違法、撤銷。至
    國家賠償法第2 條規定：「公務員於執行職務、行使公權力
    時，因故意或過失不法侵害人民自由或權利者，國家應負損
    害賠償責任」，亦應由主張損害賠償請求權存在之人，就公
    務員執行公權力有何過失、不法侵害其權利致其受有損害等
    節，負舉證之責（臺灣高等法院90年度上國字第7 號、89年
    度重上國字第5 號民事判決要旨可資參照），亦可窺知。本
    案員警之舉發行為，形式上既符合正當程序之要求，已如前
    述，則主張舉發錯誤之受處分人，應明確指出員警處分有何
    故意、過失或瑕疵可言，自不得泛指其舉發行為違誤。況員
    警當場舉發違規行為，須攔停受處分人車輛、出示測速器數
    據供受處分人閱覽、要求受處分人簽收舉發通知單等流程，
    耗時費力，衡情度理，員警若非有相當理由確認受處分人有
    駕車超速之情形，應無恣意舉發、自找麻煩之理。從而，受
    處分人空言質疑員警測速有誤，實無可取。
五、綜上，原處分機關認定受處分人於前開時、地有超速行駛之
    行為，應堪認定，而依據首開道路交通管理處罰條例之規定
    ，裁處罰鍰3 千元，記違規點數1 點，核無不當。本件異議
    為無理由，應予駁回。
六、據上論斷，應依道路交通案件處理辦法第19條，裁定如主文
    。
中    華    民    國    97    年    4     月    21    日
                  交通法庭  法  官  林晏如
上正本與原本無異。
如不服本裁定，應於送達後5 日內向本院提出抗告狀。
                            書記官  楊盈茹
中    華    民    國    97    年    4     月    21    日


司法院資訊處製作；財團法人民間司法改革基金會備份。
